【裁判字號】    89,上易,1447
【裁判日期】    891024
【裁判案由】    詐欺
【裁判全文】
臺灣高等法院臺中分院刑事判決                  八十九年度上易字第一四四七號
    上  訴  人  臺灣臺中地方法院檢察署檢察官
    被      告  林   原   立.
               原名乙○○）.
    選任辯護人  陳明發
右上訴人因詐欺案件，不服臺灣臺中地方法院八十九年度易字第三○五號中華民國八
十九年四月六日第一審判決（起訴案號：臺灣臺中地方法院檢察署八十八年度偵字第
一八六四二、二一九八○號），提起上訴，本院判決如左：
    主    文
原判決撤銷。
林原立（原名乙○○）共同意圖為自己不法之所有，以詐術使人將本人之物交付，處
有期徒刑參月。
    事    實
一、經原審法院通緝在案之賴衍嘉係興源水電工程行之負責人，明知其票信已不佳，
    且陷於無資力狀態，基於意圖為自己不法之所有，自民國（下同）八十七年十二
    月起至八十八年三月八日止，連續向告訴人「柏霖水電材料行」負責人甲○○訂
    購太平洋電線等水電材料，共計新台幣（下同）八十三萬零三百零三元。期間賴
    衍嘉為取信告訴人甲○○，於八十七年十二月初某日偕同有犯意聯絡之林原立（
    原名乙○○）共同前往被害人甲○○所經營之「柏霖水電材料行」，向告訴人表
    示二人在台中市○○路經營「興源水電工程行」，須經常採購水電工程材料，想
    向告訴人長期購買水電材料，並向告訴人稱渠等如向告訴人購買水電材料希望以
    「月底結帳」方式處理，告訴人不疑有他，乃答應與渠等二人從事水電材料購買
    之生意往來。八十八年一月初，賴衍嘉為取信於他人，乃徵得知情之林原立之同
    意，相偕前往泛亞銀行高雄分行，以乙○○（即林原立）名義開立帳號為二七四
    二－八號之甲存帳戶，領用支票供其使用。至同年一月間，被告賴衍嘉先後積欠
    告訴人八十七年十二月份貨款計新台幣（下同）貳拾壹萬壹仟伍佰參拾伍元，告
    訴人甲○○於八十八年一月十三日向賴衍嘉請款，賴衍嘉乃交付發票人為乙○○
    、面額伍萬元、到期日為八十八年一月三十日支票乙紙於告訴人，並向告訴人表
    示餘款他定會負責還款，並於八十八年一月十九日再交付發票人為乙○○、金額
    為壹拾陸萬壹仟伍佰元整、到期日為八十八年三月十一日之支票乙紙於告訴人。
    並繼續向告訴人經營之「柏霖水電材料行」購買材料。至八十八年二月初，告訴
    人向賴衍嘉請領八十八年一月份貨款貳拾柒萬肆仟壹佰陸拾玖元，賴衍嘉即於八
    十八年二月三日交付發票人為張銘軒、面額九萬元、到期日為八十八年三月二十
    七日之支票乙紙予告訴人，再於八十八年二月十四日交付發票人為乙○○、面額
    為壹拾捌萬肆仟壹佰陸拾元、到期日為八十八年四月十二日之支票乙紙予告訴人
    用以支付貨款，並持續向「柏霖水電材料行」購買材料。其二人至八十八年三月
    八日止，共向告訴人採購價值捌拾參萬零參佰零參元整之水電材料，而僅支付貨
    款五萬元，以資取信告訴人甲○○，使告訴人甲○○陷於錯誤而繼續供貨。嗣因
    賴衍嘉交付與告訴人甲○○之支票陸續遭退票，而未獲兌現，告訴人甲○○始知
    受騙。
二、案經告訴人甲○○訴請台灣臺中地方法院檢察署檢察官偵查起訴。
    理    由
一、訊據被告林原立（原名乙○○）雖承認渠有和賴衍嘉一同到告訴人的店訂貨，並
    同意偕同賴衍嘉至泛亞銀行高雄分行辦理該分行甲存二七四二－八號支票存款帳
    戶之開戶及領用支票給賴衍嘉使用，惟否認有何右揭共同詐欺之犯行，辯稱：渠
    乃受僱於被告賴衍嘉所經營水電行之員工，當初開甲存帳戶時雖有授權其使用，
    然渠有告訴他有錢再開，並要通知渠始可開票出去，因賴衍嘉係未經渠同意而開
    立支票交付於他人，渠亦係被害人云云。
二、惟查：(一)右揭犯罪事實，業據被害人甲○○於偵審中到庭陳述纂詳，並有「興源
    水電工程公司」之簽帳單影本及賴衍嘉以被告乙○○（即被告林原立）名義簽發
    並交付於告訴人甲○○，以為支付貨款用之支票影本附卷足憑。(二)且被告於偵審
    時供稱：「賴衍嘉表示債款他會自己負責，他說只要我負責自己開的五萬元支票
    有兌現，其他的在詐欺上不會有問題，．．」（八十八年度他字卷第五○頁）、
    「（？為何開支票存款戶給賴衍嘉用？），因當時他信用已不好，且欠人家錢，
    想利用機會翻身，他說票款他自己會付，不會和我有事，．．」（八八偵一八六
    四二號第八頁反面至九頁）、「（？同意他到高雄以你名義開用甲存帳戶？），
    八十七年十二月是被告和我一起到高雄開甲存帳戶，當時想幫他，才去開用甲存
    帳戶，．．．」（八八偵二一九八○號第二二至二三頁）、「？對檢察官起訴事
    實有何意見？（告以要旨）？），八十七年八月、九月間透過朋友認識賴衍嘉，
    「賴」因為經濟困難，我為了幫他，答應他當興源水電行的負責人，並到高雄泛
    亞銀行開了二七四二－八號支票帳戶，因「賴」的朋友在高雄才去高雄開戶。．
    ．」（見原審卷第三三至三四頁）、「．．賴衍嘉當時告訴我他有三家水電行，
    但無法用那些行號做生意，因為支票已經跳票，負責人名義之變更是會計黃美雀
    去辨的，．（？八十八年一月十三日之五萬元及八十八年一月十九日一六一五○
    ○元之支票是否由你交給告訴人？），我僅交付五萬元那張。．．」等語（同上
    卷第五○頁）。從而可知被告林原立雖係為幫助賴衍嘉而開立甲存帳戶，然渠事
    先既已知賴衍嘉之債信不佳，而無法使用支票之窘狀，知之甚詳，據此，渠將向
    泛亞銀行高雄分行所申領之支票及印鑑章均交予賴衍嘉保管使用，則對於收受該
    支票之他人將造成之嚴重後果，當已有所認識並預知，被告林原立（原名乙○○
    ）有為自己或賴衍嘉不法所有之故意，至為灼然，其犯行洵堪認定。
三、核被告所為，係犯刑法第三百三十九條第一項之詐欺取財罪，其與賴衍嘉間有犯
    意之聯絡與行為之分擔，為共同正犯，原審疏察為被告無罪之諭知，有欠妥適，
    公訴人上訴意旨指摘原判決不當，為有理由，應由本院將原判決撤銷，爰審酌被
    告犯後仍堅決否認犯罪，又尚未與被害人達成和解，科以有期徒刑參月，示懲。
四、據上論結，應依刑事訴訟法第三百六十九條第一項前段、第三百六十四條、第二
    百九十九條第一項前段、刑法第二十八條、第三百三十九條第一項，罰金罰鍰提
    高標準條例第一條前段，判決如主文。
本案經檢察官鍾宗耀到庭執行職務。
中      華      民      國    八十九     年      十       月    二十四  日
                                  臺灣高等法院臺中分院刑事第六庭
                                        審判長法  官  李  文  雄
                                              法  官  邱  顯  祥
                                              法  官  陳  嘉  雄
右正本證明與原本無異。
不得上訴。
                                              書記官  王  麗  英
中      華      民      國    八十九     年      十       月    二十五  日
                                                                        Ｉ


司法院資訊處製作；財團法人民間司法改革基金會備份。
